臺灣高雄地方法院民事判決　　　　　 110年度雄簡字第1023號
原　　　告　曾浩倫　
被　　　告　戴維成　
訴訟代理人　林尚瑜律師
上列當事人間確認本票債權不存在事件，本院民國111 年1月24
日辯論終結，判決如下：
    主      文
確認被告持有原告簽發如附表所示之本票對原告之本票債權不存
在。
訴訟費用由被告負擔。
    事實及理由
一、原告主張：被告執以原告名義為發票人所簽發如附表所示本
    票( 下稱系爭本票) 聲請強制執行，經本院110 年度司票字
    第265 號裁定准許強制執行。系爭本票為被告請其朋友強迫
    威脅原告簽發，且實際上賭輸的錢才簽發，至於投注金原告
    先前已匯款共新臺幣( 下同) 15萬元給PuFei ，系爭本票是
    輸的錢，被告持有系爭本票為清償賭債，故不得主張票據權
    利，爰提起本件訴訟。並聲明：確認被告執有之系爭本票對
    原告之本票債權不存在。
二、被告則以：被告非經營賭博網站者，而是受原告請託，幫忙
    申請帳號，由原告自行操作下注。系爭本票係原告在信用版
    開設額度融資賭博，賭輸後應償還融資的本金，原告未清償
    且避而不見，賭博網站代理商任係被告協助原告開設會員帳
    號故找被告負責，被告因此幫原告把錢還給賭博網站代理商
    ，並取得系爭本票，兩造因此成立消費借貸關係。兩造非賭
    債關係，該賭債係存在於原告與莊家之間，與被告無涉，被
    告為原告處理債務，自對原告有消費借貸債權存在等詞置辯
    。並聲明：原告之訴駁回。
三、本院判斷之理由：
  ㈠按確認法律關係之訴，非原告有即受確認判決之法律上利益
    者，不得提起之，民事訴訟法第247 條前段定有明文。所謂
    即受確認判決之法律上利益，係指法律關係之存否不明確，
    原告主觀上認其在法律上之地位有不安之狀態存在，且此種
    不安之狀態，能以確認判決將之除去者而言，若縱經法院判
    決確認，亦不能除去其不安之狀態者，即難認有受確認判決
    之法律上利益（最高法院52年度台上字第124 號裁判意旨參
    照）。查系爭本票業經被告執向本院聲請裁定強制執行獲准
    原告就系爭本票擔保之債權存否既有爭執，其法律上地位不
    安之狀態，自能以確認判決將之除去，故原告起訴請求確認
    系爭本票擔保債權不存在，即有確認利益，合先敘明。
  ㈡次按票據債務人主張執票人取得票據出於惡意或詐欺、脅迫
    時，則應由該債務人負舉證之責（最高法院97年度台上字第
    2242號判決意旨參照) 。原告固主張係遭被告朋友強迫簽發
    系爭本票云云，經被告否認，且原告自陳簽發時是在公共場
    合，當時沒有危險，是偏自願才簽發，後來發現不合理等語
    。此外，原告未舉證證明有何受強暴脅迫簽發系爭本票之情
    事，故原告主張受強迫簽發系爭本票因此擔保之債權不存在
    云云，顯屬無稽。
  ㈢又按票據債務人固不得以自己與發票人或執票之前手間所存
    抗辯之事由對抗執票人。但執票人取得票據出於惡意者，不
    在此限，票據法第13條但書定有明文。所謂惡意係指執票人
    明知票據債務人對於發票人或執票人之前手間，有抗辯事由
    存在而言且取得票據時已知；執票人取得支票如係出於惡意
    ，縱已付出相當代價，亦不得享受票據上之權利（最高法院
    （最高法院95台上字第2862號、69台上字第543 號裁判要旨
    參照）。另按賭博為法令禁止之行為，其因該行為所生債之
    關係原無請求權之可言，除有特別情形外，縱使經雙方同意
    以清償此項債務之方法而變更為負擔其他新債務時，亦屬脫
    法行為不能因之而取得請求權( 最高法院44年台上字第421
    號裁判可資參照) 。查：
  ⒈本件原告主張系爭本票擔保之債權為賭債，業據其提出網頁
    為憑( 見卷第107 頁) ，被告雖以前詞置辯，惟被告於兩造
    間對話紀錄中陳述略以：半夜就處理給上組了，你問他吧，
    不知道他們怎麼算的等語( 見卷第83至85頁) ，可見兩造對
    於金額計算方式均不甚了解，倘系爭本票擔保之債權屬融資
    投注之金額，則該金額於原告投注時應已確定，無難以理解
    計算之情事，難認屬融資投注之債權，且被告復未證明系爭
    本票擔保之金額為融資投注款項，則原告主張係賭輸的金額
    ，尚屬合理。
  ⒉被告亦自陳兩造對話紀錄中的上組為Ben ，Ben 代理國外博
    弈，因原告要求被告幫他開會員，被告才會請Ben 開設，並
    將會員帳號就交給原告使用，原告賭輸後Ben 找到被告處，
    被告才會幫原告把錢還給Ben ，Ben 始交付系爭本票等語(
    見卷第218 頁) ，顯見系爭本票確係原告為擔保其與Ben 間
    因原告在博弈網站賭輸之金額債務，而賭債係違公序良俗之
    自然債務，不生債之關係。從兩造間對話紀錄及被告答辯可
    見，被告縱非經營賭博網站者，其亦介入協助原告投注，明
    知系爭本票擔保者為賭債債權，仍收受系爭本票，自屬明知
    原告與其前手即Ben 有此抗辯事由存在，縱被告確實有為原
    告償還賭債，依前引意旨，亦不得享有系爭本票之票據上權
   。
  ㈣綜上所述，系爭本票擔保之債權應係賭輸之債務，兩造間雖
    非系爭本票之直接前後手，然被告既明知原告係因賭債簽發
    交付系爭本票予Ben ，仍受讓系爭本票，應認被告取得時出
    於惡意，依票據法第13條但書規定不得享有系爭本票之票據
    上權利。
四、從而，原告訴請確認被告持有之系爭本票對原告之債權不存
    在，即屬有據，為有理由，應予准許。
五、本件判決之基礎已臻明確，兩造其餘之攻擊或防禦方法及所
    用之證據，核均與本判決結果無影響，爰不一一予以論列。
六、訴訟費用負擔之依據：民事訴訟法第78條。
中    華    民    國    111   年    2     月    11    日
                  高雄簡易庭  法  官  楊詠惠
以上正本係照原本作成。
如不服本判決，應於送達後20日內，向本院提出上訴狀並表明上
訴理由，如於本判決宣示後送達前提起上訴者，應於判決送達後
20日內補提上訴理由書（須附繕本）。
中    華    民    國    111   年    2     月    11    日
                              書記官  蔡佩珊
┌────────────────────────────────────┐
│附表：                                                                  │
├──┬──────┬─────┬───────┬───────┬────┤
│編號│ 發  票  日 │ 票面金額 │  提  示  日  │  利息起算日  │票據號碼│
│    │            │ (新台幣) │              │              │        │
├──┼──────┼─────┼───────┼───────┼────┤
│001 │109年8月30日│100,000元 │109年10月25日 │109年10月25日 │288502  │
├──┼──────┼─────┼───────┼───────┼────┤
│002 │109年8月30日│100,000元 │109年10月25日 │109年10月25日 │288503  │
├──┼──────┼─────┼───────┼───────┼────┤
│003 │109年8月30日│100,000元 │109年10月25日 │109年10月25日 │288505  │
├──┼──────┼─────┼───────┼───────┼────┤
│004 │109年8月30日│100,000元 │109年10月25日 │109年10月25日 │288506  │
└──┴──────┴─────┴───────┴───────┴────┘